臺灣新北地方法院刑事判決　　　　　　110年度交訴緝字第1號
公　訴　人　臺灣新北地方檢察署檢察官
被　　　告　林小凱



上列被告因公共危險等案件，經檢察官提起公訴（109 年度偵字
第19084 號），被告於準備程序中就被訴事實為有罪之陳述，本
院告知被告簡式審判程序之旨，並聽取當事人之意見後，本院合
議庭裁定由受命法官獨任行簡式審判程序，判決如下：
    主  文  
林小凱犯汽車駕駛人，無駕駛執照駕車且行經行人穿越道不依規
定讓行人優先通行，因過失致人受傷罪，處有期徒刑參月，如易
科罰金，以新臺幣壹仟元折算壹日。又犯肇事致人傷害逃逸罪，
處有期徒刑陸月，如易科罰金，以新臺幣壹仟元折算壹日。應執
行有期徒刑柒月，如易科罰金，以新臺幣壹仟元折算壹日。
    事  實
一、林小凱（原名曾家祥）無駕駛執照，於民國109 年4 月10日
    上午11時18分許，騎乘車牌號碼000-000 號普通重型機車，
    沿新北市新莊區大觀街往中正路方向行駛，行經新北市新莊
    區大觀街與大觀街42巷、景德路口時，本應注意駕車行經設
    有行人穿越道路口，應禮讓行人優先通行，且行駛至管制號
    誌正常運作之交叉路口，其行進應遵守燈光號誌之指示，亦
    應注意車前狀況並隨時採取必要之安全措施，而依當時天候
    晴、日間自然光線、柏油路面乾燥、視距良好，並無不能注
    意之情事，竟疏未注意，而貿然闖越該路口紅燈號誌，不慎
    撞及步行於大觀街之行人穿越道上之林思嘉，致林思嘉往前
    翻倒在地，因而受有頭部損傷、左側小腿挫傷、左側小腿擦
    傷、左側手部挫傷等傷害。詎林小凱明知其已駕駛動力交通
    工具肇事，致人受傷，竟基於肇事逃逸之犯意，未停留現場
    採取救護或其他必要措施，亦未報警處理，即逕自駕駛上開
    普通重型機車離開現場。嗣經警據報前往處理，調閱監視器
    畫面，始循線查悉上情。
二、案經林思嘉訴由新北市政府警察局新莊分局報告臺灣新北地
    方檢察署檢察官偵查起訴。
    理  由  
一、被告林小凱所犯均為死刑、無期徒刑、最輕本刑為3 年以上
    有期徒刑以外之罪，亦非屬高等法院管轄之第一審案件，其
    於本院準備程序進行中就被訴事實均為有罪之陳述，經告知
    簡式審判程序之旨，並聽取檢察官、被告之意見後，依刑事
    訴訟法第273 條之1 第1 項之規定，本院合議庭裁定由受命
    法官獨任進行簡式審判程序。又依刑事訴訟法第273 條之2
    、同法第159 條第2 項之規定，簡式審判程序不適用傳聞法
    則有關限制證據能力之相關規定，合先敘明。
二、上開犯罪事實，業據被告於本院訊問、準備程序及審理時均
    坦承不諱（見本院交訴字卷第73頁、本院交訴緝字卷第46、
    53頁），核與證人即告訴人林思嘉於警詢、偵訊時所述、證
    人賴家宇於警詢時所述相符（見偵卷第17-21 、25-27 、75
    -77 頁），並有衛生福利部臺北醫院診斷證明書、道路交通
    事故現場圖、道路交通事故調查報告表㈠㈡、現場暨車輛照
    片、監視錄影畫面擷圖、道路交通事故當事人酒精測定紀錄
    表、肇事人自首情形紀錄表、證號查詢機車駕駛人查詢結果
    、車輛詳細資料報表、新北市政府警察局舉發違反道路交通
    管理事件通知單在卷可稽（見偵卷第29、35-49 、53-59 頁
    ）。又按道路交通安全規則所稱之汽車，除前開規則同一條
    文或相關條文就機車另有規定外，指在道路上不依軌道或電
    力架線而以原動機行駛之車輛（包括機車）；汽車行駛時，
    駕駛人除應遵守道路交通標誌、標線、號誌之指示，亦應注
    意車前狀況及兩車併行之間隔，並隨時採取必要之安全措施
    ；汽車行經行人穿越道，遇有行人穿越時，無論有無交通指
    揮人員指揮或號誌指示，均應暫停讓行人先行通過；行車管
    制號誌燈號顯示「圓形紅燈」，車輛面對圓形紅燈表示禁止
    通行，不得超越停止線或進入路口，道路交通安全規則第2
    條第1 項第1 款、第90條、第94條第3 項、第103 條第2 項
    及道路交通標誌標線號誌設置規則第206 條第1 項第5 款第
    1 目分別定有明文。查被告騎乘上開普通重型機車上路，自
    應隨時注意車前狀況，採取必要之安全措施，行經行人穿越
    道時，應暫停優先讓行人通過，亦應於路口管制號誌燈號顯
    示圓形紅燈時，禁止通行，而依上開道路交通事故調查報告
    表㈠所示，案發當時天候晴、日間自然光線、柏油路面乾燥
    無缺陷、無障礙物、視距良好，客觀上並無不能注意之情形
    ，竟疏未注意車前狀況，亦未在路口管制號誌燈顯示圓形紅
    燈時停止通行，並讓行人穿越道上之告訴人先行通過以致肇
    事，堪認被告就本案交通事故之發生，確有過失，至為明確
    ，又被告上開過失行為致告訴人受有前揭傷害，有衛生福利
    部臺北醫院診斷證明書在卷可憑（見偵卷第29頁），足認被
    告之過失行為與告訴人所受傷害之結果間具有相當因果關係
    。再者，被告明知已肇事，且知悉告訴人受有傷害，卻逕自
    駛離，足認其有肇事逃逸之犯行。綜上等情，足認被告上開
    任意性自白與事實相符，可堪採信。本案事證明確，被告犯
    行洵堪認定，應依法論科。
三、論罪科刑
  ㈠按行為後法律有變更者，適用行為時之法律，但行為後之法
    律有利於行為人者，適用最有利於行為人之法律，刑法第2
    條第1 項定有明文。被告行為後，刑法第185 條之4 之規定
    業經總統於110 年5 月28日修正公布，並自同年月30日生效
    ，修正前刑法第185 條之4 規定「駕駛動力交通工具肇事，
    致人死傷而逃逸者，處1 年以上7 年以下有期徒刑」，修正
    後則規定「駕駛動力交通工具發生交通事故，致人傷害而逃
    逸者，處6 月以上5 年以下有期徒刑；致人於死或重傷而逃
    逸者，處1 年以上7 年以下有期徒刑。犯前項之罪，駕駛人
    於發生交通事故致人死傷係無過失者，減輕或免除其刑」，
    是新法就被害人受傷程度為普通傷害之情形，法定刑為6 月
    以上5 年以下有期徒刑；僅在被害人死亡或重傷之情形，法
    定刑方為1 年以上7 年以下有期徒刑。查本案被告騎乘普通
    重型機車因前揭過失行為致受有頭部損傷、左小腿挫傷、左
    側小腿擦傷、左側手部挫傷等普通傷害，業如前述，則本案
    肇事逃逸罪之法定刑係由修正前「處1 年以上7 年以下有期
    徒刑」，修正為「處6 月以上5 年以下有期徒刑」，經比較
    新、舊法之結果，以修正後刑法第185 條之4 第1 項前段之
    規定較有利於被告，自應依刑法第2 條第1 項但書之規定，
    就被告所為肇事逃逸犯行部分適用修正後即現行刑法第185
    條之4 第1 項前段之規定論處。
  ㈡又按汽車駕駛人，無駕駛執照駕車、酒醉駕車、吸食毒品或
    迷幻藥駕車、行駛人行道或行經行人穿越道不依規定讓行人
    優先通行，因而致人受傷或死亡，依法應負刑事責任者，加
    重其刑至二分之一，道路交通管理處罰條例第86條第1 項定
    有明文。查本案被告行為時無駕駛執照，且騎乘普通重型機
    車行經路口時，未在該路口管制號誌燈顯示圓形紅燈時停止
    通行並讓行人穿越道上之行人即告訴人先行通過，因而使告
    訴人受有前揭傷害，是核被告所為，係犯道路交通管理處罰
    條例第86條第1 項、刑法第284 條前段之汽車駕駛人，無駕
    駛執照駕車且行經行人穿越道不依規定讓行人優先通行，因
    過失致人受傷罪；刑法第185 條之4 第1 項前段之肇事致人
    傷害逃逸罪，就過失致人受傷部分並應依道路交通管理處罰
    條例第86條第1 項之規定，加重其刑。被告所犯上開2 罪，
    犯意各別，行為互殊，應予分論併罰。
  ㈢爰審酌被告騎乘機車上路，本應小心謹慎、遵守交通標誌、
    號誌之指示，於行經行人穿越道時讓行人優先通過，並隨時
    注意車前狀況、採取必要之安全措施，以維護自己及他人安
    全，竟無駕駛執照駕車，且於行經前揭路口時，違規闖越紅
    燈，撞及步行於行人穿越道上行人即告訴人而肇事，甚且於
    肇事致人受傷後即行逃逸，未停留現場採取救護或其他必要
    措施，亦未報警處理，不僅提升告訴人傷害擴大之風險，亦
    增加檢警調查肇事責任及告訴人求償之困難，所為實屬可議
    ，惟念及被告於本院訊問、準備程序及審理時坦認犯行，於
    本院訊問時表達與告訴人調解之意願（嗣經本院排定調解期
    日，告訴人經本院通知並未到場），堪認就本案犯行尚有悔
    意，兼衡被告之素行、違犯本案之動機、目的、手段、情節
    及其犯後態度，以及依被告提出之身心障礙證明所呈之障礙
    類別、等級，暨其於本院審理時自陳之教育程度、家庭生活
    經濟狀況（見本院交訴字卷第51頁、本院交訴緝字第53頁）
    等一切情狀，分別量處如主文所示之刑並定其應執行之刑，
    併均諭知易科罰金之折算標準，以資懲儆。
據上論斷，應依刑事訴訟法第273 條之1 第1 項、第299 條第1
項前段，道路交通管理處罰條例第86條第1 項，刑法第11條、第
2 條第1 項但書、第284 條前段、第185 條之4 第1 項前段、第
51條第5 款、第41條第1 項前段、第8 項，刑法施行法第1 條之
1 ，判決如主文。
本案經檢察官王涂芝偵查後起訴，檢察官劉家瑜到庭執行職務。
中    華    民    國  110    年    10    月    14    日
                  刑事第九庭  法  官  林翊臻
上列正本證明與原本無異。
如不服本判決，應於判決送達後20日內敘明上訴理由，向本院提
出上訴狀 (應附繕本) ，上訴於臺灣高等法院。其未敘述上訴理
由者，應於上訴期間屆滿後20日內向本院補提理由書「切勿逕送
上級法院」。
                              書記官  郭佩瑜
中    華    民    國   110    年    10    月    18    日
附錄本案論罪科刑法條全文：
中華民國刑法第185條之4
駕駛動力交通工具發生交通事故，致人傷害而逃逸者，處 6 月
以上 5 年以下有期徒刑；致人於死或重傷而逃逸者，處 1 年以
上 7 年以下有期徒刑。
犯前項之罪，駕駛人於發生交通事故致人死傷係無過失者，減輕
或免除其刑。
 
中華民國刑法第284條
因過失傷害人者，處 1 年以下有期徒刑、拘役或 10 萬元以下
罰金；致重傷者，處 3 年以下有期徒刑、拘役或 30 萬元以下
罰金。